【裁判字號】    99,交抗,1057
【裁判日期】    990427
【裁判案由】    違反道路交通管理處罰條例
【裁判全文】
臺灣高等法院交通事件裁定            99年度交抗字第1057號
抗  告  人
即受處分人  甲○○
上列抗告人因違反道路交通管理處罰條例案件，不服臺灣板橋地
方法院交通法庭，中華民國99年2 月26日所為裁定（98年度交聲
字第4310號），提起抗告，本院裁定如下：
    主  文
抗告駁回。
    理  由
一、本件抗告意旨略以：本件整個過程，警方先是誣指我行車於
    大馬路，看見警方停止騎乘，還以自行拍攝的現場照片企圖
    誤導法官，還說當時有看見我騎乘車子，原審法官不察，選
    擇相信警方之謊言，駁回其異議，令人無法信服云云。
二、按汽車駕駛人拒絕接受酒精濃度測試之檢定者，處新台幣（
    下同）6 萬元罰鍰，並當場移置保管該汽車及吊銷該駕駛執
    照，道路交通管理處罰條例第35條第4 項前段定有明文，且
    依同條例第67條第2項規定，經吊銷駕駛執照者，3年內不得
    考領駕駛執照。再按警察對於已發生危害或依客觀合理判斷
    易生危害之交通工具，得予以攔停並採行下列措施：(一)要求
    駕駛人或乘客出示相關證件或查證其身分。(二)檢查引擎、車
    身號碼或其他足資識別之特徵。(三)要求駕駛人接受酒精濃度
    測試之檢定。警察因前項交通工具之駕駛人或乘客有異常舉
    動而合理懷疑其將有危害行為時，得強制其離車，警察職權
    行使法第8條第1項有明文。而警察職權行使法第8 條規定，
    考其立法目的及學理通說見解，咸認本條規定在於補充道路
    交通管理處罰條例不足之處，亦即道路交通管理處罰條例第
    35條第4 項雖有駕駛人拒絕酒測處罰之規定，但卻缺乏酒測
    程序之規定，是本條即有補充道路交通管理處罰條例不足之
    處，而屬於「個別臨檢」之性質。又按警員執行攔檢進行酒
    精濃度測試時，應盡告知義務，使駕駛人充分知悉拒絕酒精
    濃度測試檢定之法律效果，遠較酒精濃度超過規定標準嚴厲
    ，進而勸導進行酒精濃度測試之檢定，此於警察人員對酒後
    駕車當事人實施強制作為應注意事項第2 項之執行要領中，
    定有明文。
三、經查：
  (一)抗告人即受處分人甲○○所騎乘之車牌號碼CCW-417 號重型
    機車於民國（下同）98年11月14日凌晨3 時27分許，在臺北
    縣永和市○○路102 號前，為臺北縣政府警察局永和分局得
    和派出所員警當場攔停，要求受處分人接受酒精濃度測試檢
    定，嗣受處分人拒絕而遭同行至派出所後，因認受處分人有
    「拒絕接受酒精濃度測試之檢定」之違規行為，製發舉發違
    規通知單並當場移置保管上開機車。嗣原處分機關亦認定受
    處分人騎車有前開違規行為，予以裁處罰鍰6 萬元及吊銷該
    駕駛執照，三年內禁考之事實，為受處分人於原審所不爭執
    ，並有臺北縣政府警察局北縣警交大字第C00000000 號舉發
    違規通知單、原處分機關98年11月18日板監裁字第裁41-C00
    000000號裁決處書各1 份在卷可參，自堪認屬真實。
  (二)受處分人固不否認有拒絕酒測之行為，惟於原審即辯稱：受
    處分人當日從唱歌場所至停車地點後，僅坐在機車上，尚未
    發動行駛，員警卻硬說伊有騎車，要求伊接受酒測，但因伊
    當時並沒有騎車行駛，因而拒絕接受酒測云云。然查，證人
    即製單舉發員警張家榮於原審到庭具結證稱：「當時凌晨二
    點到四點巡邏勤務，大約凌晨二點多到三點之間行經永和市
    ○○路102 號前面，看到駕駛人機車發動，從人行道機車格
    往大馬路行駛，騎乘大約一、二步距離，因為見到警方就停
    止，當時她的前輪在馬路，後輪在人行道斜坡，我們就上前
    攔查，問她有無駕照，但是她不出示證件，並且就將機車牽
    回人行道，說她並沒有騎乘車子，之後她與我們員警發生拉
    扯，所以我們有另外移送她妨礙公務，拉扯之後，我們用強
    制力把她帶回得和派出所，然後給她15分休息，給她喝水，
    總共給她三次這樣的程序，接下來她堅持沒有騎車，不肯接
    受酒精測試，我們就依法告發，我們事後有去向店家調閱錄
    影設備，有拍攝到她上了機車發動機車被我們攔下來的整個
    過程，我有帶來」、「（與受處分人發生拉扯的原因）因為
    我請受處分人出示證件她不出示，我們就依照警察執勤法的
    相關規定要將她帶回派出所，她拒絕，一方面我們從受處分
    人身上聞到酒味」等語明確（見原審98年12月23日訊問程序
    筆錄）。而經原審偕同受處分人當庭勘驗證人張家榮所提出
    警方於事後向上開地點附近店家調取之監視器錄影紀錄（無
    聲音），其內容顯示：於錄影時間開始一名黑衣攜帶粉紅色
    背包之女子（受處分人於原審當庭坦承為其本人無誤），自
    畫面中央即店門口走到畫面左上角位於人行道處，錄影時間
    4 分22秒黑衣女子騎在機車上，機車大燈亮起，機車往前移
    動不到一公尺距離，隨即停住在人行道與馬路交界處，錄影
    時間4 分32秒，有身穿反光背心之員警機車直行而來停在該
    黑衣女之機車前方，兩名員警下車與該女子交談，於錄影時
    間4 分51秒，機車往後移動至原本停車位置，此時機車大燈
    仍然亮起，錄影時間5 分30秒該機車騎士自左上方走回錄影
    畫面中央，錄影時間5分35秒至錄影時間8分為止，該女子與
    員警有發生拉扯或爭執狀況，有原審98年12月23日當庭勘驗
    筆錄在卷可考。此顯與證人張家榮前開證述內容完全一致，
    足認受處分人當時確有騎乘機車向前行駛移動之事實。另經
    原審勘驗證人張家榮事後提出之蒐證光碟，內容顯示員警將
    受處分人帶至得和派出所後，即給予休息、喝水，並3 次告
    知欲行酒精測試，每次間隔至少15分鐘，復於錄影時間4 分
    41 秒至5分35秒間、39分08秒至41分25秒間、44分32秒間清
    楚告知受處分人如拒絕接受酒精測試，需依據道路交通管理
    處罰條例第35條第4項開單，效果為扣車、吊銷駕駛執照3年
    及裁處罰鍰6 萬元，惟受處分人一再爭執其未騎車，不願意
    接受酒精濃度呼氣測試，且態度乖張，於員警告知拒絕接受
    酒測之效果時，亦向員警回應以「（警：妳如果拒絕測試，
    就依道路交通管理處罰條例第35條開拒測並扣車）那最好，
    扣啊‧‧‧我沒有車啊」、「（警：如果扣車的話要告發，
    且駕照要吊銷三年）我也沒有駕照阿」、「（警：拒測的話
    就直接扣車了）你有看到我的車嗎？」、「（警：你有輕機
    駕照，但是很遺憾，你的駕照可能會被吊銷。）你去吊銷好
    了。」、「（警：反正看你啦，你不配合的話，就是吊銷駕
    照3年，對不對？然後最高罰6萬）我已經被罰過了。」、「
    （警：我現在跟你講你的權利。一樣要扣車）你去扣啊‧‧
    ‧」等語，亦有原審99年2月4日勘驗筆錄附卷為憑，足徵證
    人張家榮已明確告知受處分人拒絕酒測之法律效果，惟受處
    分人仍堅決拒絕酒測，亦甚明確。基上事證及說明，證人張
    家榮於上揭時、地身著警察制服巡邏，因發現受處分人於事
    發當時在人行道上騎乘機車欲進入馬路，惟見員警駛來後卻
    又突然暫停在人行道與馬路交界處，員警察覺有異經上前攔
    停後，受處分人又企圖將機車倒退及熄火，復因聞見其身上
    之酒味，遂告知受處分人有關警方合理懷疑其有酒後駕車事
    由，請其出示證件查證身分，並要求受處分人接受酒精濃度
    測試檢定，復已詳予告知如拒絕接受酒精濃度測試檢定之處
    罰，詎受處分人仍堅決不肯接受酒精濃度測試檢定，是舉發
    員警前述作為顯然均合於警察職權行使法第8條第1、2 項及
    第4條第1項之規定，其取締酒後駕車之程序中亦已符合相關
    注意事項，該等作為均屬合法而無不當，自足為本件違規事
    實認定之依據。
  (三)綜上所述，受處分人確有於上開時、地因酒後駕車行為，經
    警方要求以酒精濃度測試器檢測而拒絕接受酒測之違規事實
    。從而，處分機關依道路交通管理處罰條例第35條第4 項及
    違反道路交通管理事件統一裁罰標準及處理細則之規定，裁
    處受處分人罰鍰6 萬元，並吊銷駕駛執照，三年不得重新考
    領駕駛執照，於法並無不合。原審基此裁定駁回受處分人聲
    明異議，經核亦無違誤，而本件除經證人甲○○到庭結證外
    ，並經原審勘驗現場監視錄影紀錄、及警方錄影蒐證光碟等
    證物，以還原、確認當時員警舉發違規之過程，經核殊無抗
    告人前稱誣告、誤導等情。是本件抗告，為無理由，應予駁
    回。
四、據上論結，應依道路交通案件處理辦法第26條，刑事訴訟法
    第412 條，裁定如主文。
中    華    民    國    99    年    4     月    27    日
                  刑事第八庭審判長法  官  張傳栗
                                  法  官  劉嶽承
                                  法  官  陳春秋
以上正本證明與原本無異。
不得再抗告。
                                  書記官  李家敏
中    華    民    國    99    年    4     月    27    日

司法院資訊處製作；財團法人民間司法改革基金會備份。
